臺灣新北地方法院刑事判決　　　　　　110年度金訴字第506號
公　訴　人　臺灣新北地方檢察署檢察官
被　　　告　吳秀娟



上列被告因違反洗錢防制法等案件，經檢察官提起公訴（110 年
度偵字第18177 號），被告就被訴事實為有罪之陳述，經告知簡
式審判程序之旨，並聽取當事人之意見後，本院合議庭裁定改由
受命法官獨任依簡式審判程序進行，判決如下：
    主  文
吳秀娟犯如附表一所示之罪，各處如附表一「宣告刑」欄所示之
刑。應執行有期徒刑壹年陸月。緩刑肆年，並應依附表二所示金
額及方式向李惠美支付損害賠償。
    事  實
一、吳秀娟明知金融機構帳戶為關係個人財產、信用之重要理財
    工具，如提供他人使用，未加闡明正當用途，常被利用為與
    財產有關之犯罪工具，而對於犯罪集團或不法份子利用他人
    金融機構帳戶實行詐欺或其他財產犯罪，有所預見，並可預
    見提領他人匯入自己金融帳戶之來路不明款項後，轉交予第
    三人之舉，極可能係詐欺集團為收取詐騙所得款項，且欲掩
    人耳目隱匿所得去向、所在，竟以此等事實之發生均不違背
    其本意之不確定故意，與真實姓名、年籍不詳，自稱「王鴻
    揚」、「李傑穎」、「陳明安」等人及其等所屬之詐騙集團
    （下稱本案詐騙集團）成員，基於三人以上共同詐欺取財及
    一般洗錢之犯意聯絡，於民國109 年12月19日某時許，由吳
    秀娟將其所申設之中國信託商業銀行帳號000000000000000
    號帳戶（下稱中信帳戶）及國泰世華銀行帳號000000000000
    000 號帳戶（下稱國泰世華帳戶）均提供予「王鴻揚」、「
    李傑穎」使用，嗣本案詐騙集團成員分別於附表一「詐騙時
    間及方式」欄所示之時間，施用所示之詐術，使如附表一所
    示之李惠美等3 人皆陷於錯誤，於附表一「匯款時間／金額
    」欄所示之時間，匯款所示之金額至「匯款帳戶」欄所示之
    帳戶。吳秀娟則依「李傑穎」指示至附表一「提領地點」欄
    所示之地點，以附表一「提領時間／提領方式及金額」欄所
    示之時間及方式提領所示之金額後，分兩次前往新北市○○
    區○○路0 段00號2 樓肯德基將款項交付自稱「陳明安」之
    人，而以上開方式製造金流之斷點，而隱匿該詐欺犯罪所得
    之去向。
二、案經李惠美、詹富森、劉文峯訴由新北市政府警察局樹林分
    局報請臺灣新北地方檢察署檢察官偵查起訴。
    理  由
一、訊據被告吳秀娟對於上揭犯罪事實，於本院準備程序及審理
    時坦承不諱（見金訴卷第65、70、74頁），核與證人即告訴
    人李惠美、詹富森、劉文峯於警詢時之證述相符（見110 年
    度偵字第18177 號卷【下稱偵18177 卷】第15至17、19至21
    、23至25頁），並有被告中信帳戶歷史交易明細（見110 年
    度偵字第19906 號卷【下稱偵19906 卷】第45頁）、國泰世
    華帳戶交易明細查詢（見110 年度偵字第21826 號卷【下稱
    偵21826 卷】第45頁）、提款畫面（見偵18177 卷第37至40
    頁）、手機擷圖畫面（見偵18177 卷第42、43頁）、收據照
    片（見偵18177 卷第33頁）、合約書照片（見偵18177 卷第
    34頁）、對話紀錄（見偵18177 卷第129 至297 頁）、告訴
    人李惠美提出之匯款委託書及聊天紀錄（見偵19906 卷第29
    至37頁）、告訴人劉文峯提出之匯款申請書、存摺影本及手
    機翻拍照片（見偵21826 卷第27至37頁）等在卷可稽，足認
    被告上開任意性自白與事實相符，可以採信。本案事證明確
    ，被告犯行均堪認定，俱應依法論科。
二、論罪科刑：
  ㈠核被告所為，均係犯刑法第339 條之4 第1 項第2 款之三人
    以上共同犯詐欺取財罪及洗錢防制法第14條第1 項之一般洗
    錢罪（共3 罪）。被告所為與「王鴻揚」、「李傑穎」、「
    陳明安」及本案詐騙集團成員間，均有犯意聯絡及行為分擔
    ，皆應論以共同正犯。
  ㈡被告就附表一編號1 部分雖有多次之提領行為，然係提領同
    一告訴人李惠美遭詐騙之款項，係基於同一詐欺取財之目的
    ，而侵害告訴人之同一財產法益，各行為之獨立性均極為薄
    弱，難以強行分開，依一般社會健全觀念，應就被告多次領
    款行為，視為數個舉動之接續施行，合為包括之一行為予以
    評價，而論以接續犯之一罪。
  ㈢被告所為三人以上共同詐欺取財及一般洗錢罪等行為，在自
    然意義上雖非完全一致，然該數罪之行為間，仍有行為局部
    重疊合致之情形，依一般社會通念，認應評價為一行為方符
    刑罰公平原則，是被告各係以一行為犯上開2 罪，為想像競
    合犯，均應依刑法第55條之規定，各從一重之三人以上共同
    詐欺取財罪處斷。
  ㈣被告對告訴人李惠美、詹富森、劉文峯所犯共同詐欺取財罪
    ，係在不同時空，分別侵害不同被害人之獨立財產監督權，
    犯意各別，行為互異，應予分論併罰。
  ㈤按犯罪之情狀顯可憫恕，認科以最低度刑仍嫌過重者，得酌
    量減輕其刑，刑法第59條定有明文。考其立法理由：科刑時
    原即應依第57條規定審酌一切情狀，尤應注意該條各款所列
    事項，以為量刑標準，本條所謂「犯罪之情狀可憫恕」，自
    係指裁判者審酌第57條各款所列事項以及其他一切與犯罪有
    關之情狀之結果，認其犯罪足堪憫恕者而言，即必於審酌一
    切之犯罪情狀，在客觀上顯然足以引起一般同情，認為縱予
    宣告法定最低刑度猶嫌過重者，始有其適用（最高法院38年
    台上字第16號、45年台上字第1165號、51年台上字第899 號
    判例意旨參照）。查被告所犯刑法第339 條之4 第1 項第2
    款之罪，其法定最輕本刑為1 年以上有期徒刑，刑度不可謂
    不重，惟被告係分擔提取款項之車手，並非主導犯罪計畫並
    獲取鉅額利益之主謀，其參與犯罪之情節較輕，又衡量被告
    已與附表一編號1 所示之告訴人李惠美成立調解，足見其尚
    有悔意，告訴人李惠美亦表示願意宥恕被告，並請求本院對
    被告從輕量刑，此有本院調解筆錄在卷可憑（見金訴卷第59
    、60頁）。本院綜合上開各情，認就附表一編號1 所示部分
    ，依被告之犯罪情節，若科以該條之法定最輕本刑1 年有期
    徒刑，實屬情輕法重，難謂符合罪刑相當性及比例原則，是
    被告之犯罪情狀，在客觀上足以使人感覺過苛而引起一般之
    同情，尚非無可憫恕，爰依刑法第59條規定，就上開部分酌
    量減輕其刑。
  ㈥按洗錢防制法第16條第2 項規定，犯第14條、第15條之罪，
    在偵查或審判中自白者，減輕其刑。又想像競合犯之處斷刑
    ，本質上係「刑之合併」，其所謂從一重處斷，乃將想像競
    合犯組成之評價上數罪，合併為科刑一罪，其所對應之刑罰
    ，亦合併其評價上數罪之數法定刑，而為一個處斷刑。易言
    之，想像競合犯侵害數法益者皆成立犯罪，論罪時必須輕、
    重罪併舉論述，同時宣告所犯各罪名，包括各罪有無加重、
    減免其刑之情形，亦應說明論列，量刑時併衡酌輕罪部分量
    刑事由，評價始為充足，然後依刑法第55條前段規定「從一
    重處斷」，非謂對於其餘各罪可置而不論。因此，法院決定
    處斷刑時，雖以其中最重罪名之法定刑，做為裁量之準據，
    惟於裁量其輕重時，仍應將輕罪合併評價在內（最高法院10
    8 年度台上字第4405、4408號判決意旨參照）。查被告就本
    案犯罪事實，業於本院審理中自白犯罪，是就被告本案一般
    洗錢犯行，雖屬想像競合犯其中之輕罪，惟依上開說明，本
    院於後述量刑時，仍應併予衡酌此部分減刑事由，併此陳明
    。
  ㈦爰審酌被告明知現今社會詐欺犯罪橫行，對被害人之財產及
    社會秩序產生重大侵害，竟參與本案各次詐欺取財犯行，負
    責提領詐騙所得款項之分工，隱匿詐欺犯罪所得之去向，侵
    害他人財產法益，所為應予非難；惟念及被告犯後於本院審
    理時終知坦承犯行，並與告訴人李惠美以分期給付40萬元等
    條件成立調解（至其餘告訴人經本院傳喚未於調解期日到庭
    ），犯後態度尚可；兼衡被告高中畢業之智識程度，從事社
    區清潔工作，目前與先生、未成年之女兒及公婆同住之家庭
    生活狀況，及各告訴人所受財產損害數額等一切情狀，分別
    量處如主文所示之刑，並審酌被告3 次犯行之態樣、手段、
    動機均相同，於併合處罰時其責任非難重複之程度更高之情
    ，酌定如主文所示之應執行刑，以資處罰。
  ㈧查被告前未曾因故意犯罪而受有期徒刑以上刑之宣告，有臺
    灣高等法院被告前案紀錄表在卷可佐，審酌被告因一時失慮
    ，致觸犯本案犯行，然於犯後已與告訴人李惠美成立調解，
    可見被告犯後已知其行為乃法所不許，並積極彌補其行為所
    生之損害，本院認被告經此科刑之宣告，自當知所警惕，而
    無再犯之虞，尚無逕對被告施以刑罰之必要，自可先賦予被
    告非在監之適當社會處遇，以期其能有效回歸社會，認對被
    告宣告之刑，以暫不執行為適當，依刑法第74條第1 項第1
    款之規定，併予宣告緩刑4 年，以啟自新，並依同條第2 項
    第3 款之規定，命被告應依如附表二所示之金額及方式（參
    照前引調解筆錄所定之調解條款），向告訴人支付損害賠償
    。至被告於本案緩刑期間，若違反上開負擔情節重大者，足
    認原宣告之緩刑難收其預期效果，而有執行刑罰之必要者，
    告訴人得請求檢察官聲請撤銷緩刑之宣告，併此敘明。
據上論斷，應依刑事訴訟法第273 條之1 、第299 條第1 項前段
，洗錢防制法第2 條第2 款、第14條第1 項，刑法第28條、第33
9 條之4 第1 項第2 款、第55條、第51條第5 款、第59條、第74
條第1 項第1 款、第2 項第3 款，刑法施行法第1 條之1 第1 項
，判決如主文。
本案經檢察官張勝傑偵查起訴，由檢察官鄭心慈到庭執行職務。
中    華    民    國   110    年    11    月    8     日
                  刑事第十五庭  法  官  游涵歆
以上正本證明與原本無異。
如不服本判決，應於判決送達後20日內敘明上訴理由，向本院提
出上訴狀（應附繕本），上訴於臺灣高等法院。其未敘述上訴理
由者，應於上訴期間屆滿後20日內向本院補提理由書「切勿逕送
上級法院」。
                                書記官  李宥寬
中    華    民    國   110    年    11    月    8     日
附錄論罪科刑法條全文：
洗錢防制法第2 條
本法所稱洗錢，指下列行為：
一、意圖掩飾或隱匿特定犯罪所得來源，或使他人逃避刑事追訴
    ，而移轉或變更特定犯罪所得。
二、掩飾或隱匿特定犯罪所得之本質、來源、去向、所在、所有
    權、處分權或其他權益者。
三、收受、持有或使用他人之特定犯罪所得。
洗錢防制法第14條
有第2 條各款所列洗錢行為者，處7 年以下有期徒刑，併科新臺
幣500 萬元以下罰金。
前項之未遂犯罰之。
前2 項情形，不得科以超過其特定犯罪所定最重本刑之刑。
刑法第339 條之4
犯第339 條詐欺罪而有下列情形之一者，處1 年以上7 年以下有
期徒刑，得併科100 萬元以下罰金：
一、冒用政府機關或公務員名義犯之。
二、三人以上共同犯之。
三、以廣播電視、電子通訊、網際網路或其他媒體等傳播工具，
    對公眾散布而犯之。
前項之未遂犯罰之。
附表一：
┌─┬───┬─────────┬────┬────┬────┬────┬──────┐
│編│告訴人│詐騙時間及方式    │匯款帳戶│匯款時間│提領時間│提領地點│宣告刑      │
│號│      │                  │        │／金額（│／提領方│        │            │
│  │      │                  │        │新臺幣）│式及金額│        │            │
│  │      │                  │        │        │（新臺幣│        │            │
│  │      │                  │        │        │）      │        │            │
├─┼───┼─────────┼────┼────┼────┼────┼──────┤
│1 │李惠美│詐騙集團成員於110 │被告中信│110 年1 │110 年1 │新北市樹│吳秀娟犯三人│
│  │      │年1 月7 日9 時許致│帳戶    │月7 日10│月7 日12│林區中山│以上共同詐欺│
│  │      │電李惠美，佯裝為其│        │時22分／│時11分／│路1 段12│取財罪，處有│
│  │      │姪，謊稱欲借款云云│        │48萬元  │臨櫃提領│2 號中國│期徒刑柒月。│
│  │      │，李惠美因而陷於錯│        │        │36萬元  │信託商業│            │
│  │      │誤，依指示進行多筆│        │        ├────┤銀行樹林│            │
│  │      │匯款，其中右列匯款│        │        │同日12時│分行    │            │
│  │      │匯入被告申設之帳戶│        │        │14分／AT│        │            │
│  │      │。                │        │        │M 提領1 │        │            │
│  │      │                  │        │        │萬2000元│        │            │
│  │      │                  │        │        ├────┤        │            │
│  │      │                  │        │        │同日12時│        │            │
│  │      │                  │        │        │16分／AT│        │            │
│  │      │                  │        │        │M 提領1 │        │            │
│  │      │                  │        │        │萬800 元│        │            │
│  │      │                  │        │        ├────┤        │            │
│  │      │                  │        │        │同日12時│        │            │
│  │      │                  │        │        │18分／AT│        │            │
│  │      │                  │        │        │M 提領9 │        │            │
│  │      │                  │        │        │萬7000元│        │            │
│  │      │                  │        │        ├────┤        │            │
│  │      │                  │        │        │同日12時│        │            │
│  │      │                  │        │        │19分／AT│        │            │
│  │      │                  │        │        │M 提領20│        │            │
│  │      │                  │        │        │0 元    │        │            │
├─┼───┼─────────┼────┼────┼────┼────┼──────┤
│2 │詹富森│詐騙集團成員於110 │被告國泰│110 年1 │110 年1 │新北市樹│吳秀娟犯三人│
│  │      │年1 月6 日起多次致│世華帳戶│月7 日10│月7 日12│林區中山│以上共同詐欺│
│  │      │電詹富森，佯裝為其│        │時55分／│時51分／│路1 段16│取財罪，處有│
│  │      │友人，謊稱欲借款云│        │26萬元  │臨櫃提領│6 號國泰│期徒刑壹年參│
│  │      │云，詹富森因而陷於│        │        │36萬元  │世華樹林│月。        │
│  │      │錯誤進行右列匯款。│        │        │        │分行    │            │
├─┼───┼─────────┼────┼────┤        │        ├──────┤
│3 │劉文峯│詐騙集團成員於110 │被告國泰│110 年1 ├────┤        │吳秀娟犯三人│
│  │      │年1 月4 日起致電劉│世華帳戶│月7 日11│同日13時│        │以上共同詐欺│
│  │      │文峯，佯裝為土地仲│        │時29分／│9 分／AT│        │取財罪，處有│
│  │      │介，謊稱欲借款云云│        │20萬元  │M 提領10│        │期徒刑壹年貳│
│  │      │，劉文峯因而陷於錯│        │        │萬元    │        │月。        │
│  │      │誤，依指示進行多筆│        │        │        │        │            │
│  │      │匯款，其中右列匯款│        │        │        │        │            │
│  │      │匯入被告申設之帳戶│        │        │        │        │            │
│  │      │。                │        │        │        │        │            │
└─┴───┴─────────┴────┴────┴────┴────┴──────┘
附表二：
┌────┬───────────────────────┐
│給付對象│給付方式（新臺幣）                            │
├────┼───────────────────────┤
│李惠美  │被告應給付李惠美新臺幣肆拾萬元。給付方式為：被│
│        │告於110 年12月21日前先行給付30萬元，餘款10萬元│
│        │自111 年1 月起於每月10日前分期給付5000元至李惠│
│        │美指定帳戶，至全部清償為止。                  │
└────┴───────────────────────┘